【裁判字號】    96,易緝,187
【裁判日期】    970530
【裁判案由】    詐欺
【裁判全文】
臺灣板橋地方法院刑事判決             96年度易緝字第187號
公  訴  人  臺灣板橋地方法院檢察署檢察官
被      告  乙○○
上列被告因詐欺案件，經檢察官提起公訴（95年度偵字第5915號
），本院於準備程序進行中，被告就被訴之事實為有罪之陳述，
經告知被告簡式審判程序之旨，並聽取當事人之意見後，經本院
合議庭裁定進行簡式審判程序，判決如下：
    主  文
乙○○連續意圖為自己不法之所有，以詐術使人將本人之物交付
，累犯，處有期徒刑拾月，減為有期徒刑伍月，如易科罰金，以
銀元佰元即新臺幣玖佰元折算壹日。
    事  實
一、乙○○前於民國（下同）85年間因偽造有價證券案件，經臺
    灣士林地方法院判處有期徒刑3 年，嗣經臺灣高等法院駁回
    其上訴，之後經最高法院將上開第二審判決撤銷，發回原審
    法院，又經臺灣高等法院以87年度上更一字第79號判決上訴
    駁回確定，並於91年12月10日因縮短刑期假釋出監，而於
    93年7 月10日縮刑期滿。猶不知悔改，明知自己並無支付能
    力，竟基於意圖為自己不法所有之概括犯意，以假名「許添
    安」之名義，先以少量進貨，付清貨款之方式，藉以取信於
    「呈固企業有限公司」（下稱呈固公司，原名：人仁玩具有
    限公司，代表人：甲○○）後，即自民國（下同）94年2 月
    初某日起至同年5 月30日止之期間內，在臺北縣蘆洲市○○
    街４３巷４號２樓，先後多次向呈固公司訂購馬文筆之材料
    等貨物，致呈固公司陷於錯誤，依約如數送貨至乙○○所指
    定之豪士飾品行等地點，已均由乙○○委託知情之人收訖。
    乙○○再以發票人弘盷有限公司（下稱弘盷公司，代表人：
    吳春台【業經臺灣板橋地方法院檢察署檢察官為不起訴處分
    】）所簽發之以臺中商業銀行臺北分行為付款人之支票數紙
    ，交付呈固公司收執，以抵付高達新臺幣（下同）955,114
    元之貨款（含2 月至5 月之貨款【共929,000 元】及94年6
    月已訂貨但無人收受之貨款20,000餘元）。乙○○於94年6
    月至9 月間，另向甲○○之妻丙○○佯稱：伊訂單很多，生
    意很好，須更多資金挹入，利潤將更加豐碩，屆時保證會還
    清借款云云，並將弘盷公司所簽發之以上開銀行為付款人之
    支票數紙，交付丙○○收執，致丙○○不疑有他，陷於錯誤
    ，如數出借現款予乙○○。乙○○共向丙○○詐得957,000
    元。惟上開支票屆期經提示，竟因係存款不足及拒絕往來戶
    而均未獲兌現，呈固公司及丙○○經追索無著，始知受騙，
    亦才查明係乙○○所為。乙○○詐騙呈固公司、丙○○共計
    詐得款項為1,886,000元。
二、案經被害人呈固公司、丙○○訴請臺灣板橋地方法院檢察署
    檢察官偵查起訴。
    理  由
一、按除被告所犯為死刑、無期徒刑、最輕本刑為三年以上有期
    徒刑之罪或高等法院管轄第一審案件者外，於第一次審判期
    日前之準備程序進行中，被告先就被訴事實為有罪之陳述時
    ，審判長得告知被告簡式審判程序之旨，並聽取當事人、代
    理人、辯護人及輔佐人之意見後，裁定進行簡式審判程序，
    刑事訴訟法第273 條之1 第1 項定有明文。經核本件被告乙○○所犯係死刑、無期徒刑、最輕本刑為三年以上有期徒刑
    以外之罪，其於準備程序中就被訴事實為有罪之陳述，經法
    官告知簡式審判程序之旨，並聽取公訴人、被告之意見後，
    本院爰依首揭規定，合議庭裁定由受命法官獨任進行簡式審
    判程序，合先敘明。
二、上揭事實，業據被告乙○○於本院準備程序及審理時坦承不
    諱，並經被害人呈固公司之代理人甲○○及告訴人丙○○於
    偵查中之指訴綦詳及證人賴欽郁於偵查中證述明確，復有呈
    固公司出具之貨款明細表相對應之被告委人簽收之估價單、
    付款銀行為臺中商業銀行臺北分行之支票、退票理由單等資
    料在卷可稽（見95年度他字第139 號偵查卷第3 頁至第30頁
    、第71頁至第86頁）。是被告之自白與事實相符，堪予採信
    。本案罪證明確，被告詐欺之犯行洵堪認定。
三、新舊法比較適用
 (一)刑法第2條：
     查被告行為後，刑法第2 條第1 項於94年2月2日以華總一
     義字第09400014901 號令修正公布，並自95年7月1日起施
     行；修正後刑法第2條第1項規定，已將新舊法律適用之「
     從新從輕」原則，改採「從舊從輕」原則，而此規定僅係
     規範行為後法律變更所生新舊法律比較適用之準據法，並
     非實體刑罰法律，自不生行為後法律變更之比較適用之問
     題，應逕行適用新法第2條第1項之規定。
 (二)刑法第339 條第1 項之詐欺罪，法定刑得科銀元1,000元以
     下罰金，據修正後刑法施行法增訂第1 條之1：「中華民國
     94年1 月7日刑法修正施行後，刑法分則編所定罰金之貨幣
     單位為新臺幣。94年1 月7日刑法修正時，刑法分則編未修
     正之條文定有罰金者，自94年1 月7日刑法修正施行後，就
     其所定數額提高為30倍。但72年6 月26日至94年1 月7日新
     增或修正之條文，就其所定數額提高為3 倍」及刑法第33
     條第5 款修正為：「主刑之種類如下：五、罰金：新臺幣
     1,000 元以上，以百元計算之」等規定，是依修正後之法
     律，刑法第339 條第1項之詐欺罪所得科處之罰金刑最高為
     30,000萬元、最低為1,000元；然依被告行為時之刑罰法律
     ，即罰金罰鍰提高標準條例第5 條第1 項（第1條所定得提
     高倍數之規定，於本條例修正後制定之法律，不適用之）
     及修正前刑法第33條第5 款規定之罰金最低額銀元1元計算
     ，該罪之罰金刑最高為銀元10,000元，最低額為銀元1元，
     若換算為新臺幣，最高額雖與新法同為30,000元，然最低
     額僅為3 元。因此，比較上述修正前、後之刑罰法律，自
     以被告行為時關於科處罰金刑之法律較有利於被告。
 (三)修正後刑法第41條第1項前段關於得易科罰金之折算標準，
     由「得以一元以上三元以下折算一日」（按：此規定配合
     修正前罰金罰鍰提高標準條例第2條【現已刪除】規定，就
     其原定數額提高為100 倍折算1 日，則最高應以銀元300
     元折算一日，經折算為新臺幣後，應以900 元折算為1日）
     ，提高為「以新臺幣1,000 元、2,000 元或3,000 元折算1
     日」，並刪除「因身體、教育、職業、家庭之關係或其他
     正當事由，執行顯有困難」之條件。是以修正前刑法所定
     易科罰金之折算標準金額較低，自係修正前刑法較為有利
     。
（四）被告行為後，刑法第56條連續犯之規定，業於94年2 月2
      日修正公布刪除，並於95年7 月1 日施行，則被告之犯行
      ，因行為後新法業已刪除連續犯之規定，此刪除雖非犯罪
      構成要件之變更，但顯已影響行為人刑罰之法律效果，自
      屬法律有變更，依新法第2 條第1 項規定，比較新、舊法
      之結果，仍應適用較有利被告之行為時即舊法論以連續犯
      。
 (五)綜合上述各條文修正前、後之比較，並依諸「新舊刑法關
     於刑之規定，雖同採從輕主義，係適用最有利於行為人之
     法律，既曰法律，自較刑之範圍為廣，比較時應就罪刑有
     關之共犯、未遂犯、連續犯、牽連犯、結合犯以及累犯加
     重、自首減輕、暨其他法定加減原因、與加減例等一切情
     形，綜其全部之結果，而為比較，再適用有利於行為人之
     法律處斷」（參照最高法院24年上字第4634號判例要旨）
     及修正後刑法第2 條第1項前段、後段規定之「從舊、從輕
     」原則，爰依整體比較結果，適用被告行為時之法律，即
     修正前刑法之相關規定，予以論處。
四、核被告乙○○所為，係犯刑法第339 條第1 項之詐欺取財罪
    。又被告先後多次詐欺之犯行，時間緊接，且犯罪構成要件
    相同，顯係基於概括之犯意反覆為之，為連續犯，應論以一
    罪並加重其刑。末查；被告有如事實所欄載徒刑執行之情形
    ，此有臺灣高等法院被告前案紀錄表在卷可徵。其於有期徒
    刑執行完畢後，五年內再犯有期徒刑以上刑之本罪，為累犯
    ，應依加重其刑。爰審酌被告之品行、智識程度，詐欺之金
    額對於被害人危害之程度及被告犯罪後坦承犯行、深知悔悟
    等一切情狀，量處如主文所示之刑，以資儆懲。又被告本件
    犯罪在96年4 月24日以前，復無中華民國九十六年罪犯減刑
    條例所列不予減刑之情形，應依同條例第2 條第1 項第3 款
    之規定，就所受宣示之有期徒刑減其刑期二分之一，並諭知
    易科罰金之折算標準。另被告雖於本院審理中逃匿，經本院
    通緝，迄96年12月23日始緝獲，然被告係本院於96年8 月31
    日始發布通緝（有通緝書在卷），因與上開減刑條例第5 條
    規定不得減刑之文義不合，故仍得依該條例予以減刑，附此
    說明。
據上論斷，應依刑事訴訟法第273 條之1 第1 項、第299 條第1
項前段，刑法第2 條第1 項、第339 條第1 項、第47條第1 項、
修正前第41條第1 項前段、修正前第56條，罰金罰鍰提高標準條
例第1 條前段、修正前第2 條，中華民國九十六年罪犯減刑條例
第2 條第1 項第3 款、第7 條、第9 條，現行法規所定貨幣單位
折算新臺幣條例第2 條，判決如主文。
本案經檢察官吳文正到庭執行職務
中    華    民    國    97    年    5     月    30    日
                      刑事第五庭  法  官  潘  長  生
以上正本證明與原本無異。
如不服本判決應於送達後10日內敘明理由向本院提出上訴狀。
                                  書記官  彭  麗   紅
中    華    民    國    97    年    5     月    30    日
附錄本案論罪科刑法條全文：
中華民國刑法第339條
（普通詐欺罪）
意圖為自己或第三人不法之所有，以詐術使人將本人或第三人之
物交付者，處5年以下有期徒刑、拘役或科或併科1千元以下罰金
。
以前項方法得財產上不法之利益或使第三人得之者，亦同。
前二項之未遂犯罰之。


司法院資訊處製作；財團法人民間司法改革基金會備份。
